【裁判字號】    97,秩抗,2
【裁判日期】    980709
【裁判案由】    秩序抗告
【裁判全文】
臺灣雲林地方法院刑事裁定               97年度秩抗字第2號
抗  告  人
即被移送人  甲○○○○○○○
上列抗告人即被移送人因違反社會秩序維護法案件，不服本院虎
尾簡易庭97年度虎秩字第22號中華民國97年8 月7 日第一審裁定
（原移送機關案號：雲林縣警察局虎尾分局97年6 月23日高市警
三二分偵字第0970017925號），提起抗告，本院普通庭為第二審
裁定如下：
    主  文
原裁定撤銷。
甲○○○○○○○不罰。
    理  由
一、移送及原審認定事實均略以：抗告人即被移送人劉妙華（奇
    億汽車）登記營業項目為「汽車零售業」，於發現來歷不明
    物品時，負有迅即報告警察機關之義務。於民國97年5 月30
    日中午12時30分許，在雲林縣虎尾鎮○○里○○路1 之2 號
    （奇億汽車實際營業處所），發現來歷不明之物品，不迅即
    報告警察機關，情節重大，經原審依違反社會秩序維護法第
    76條第2 項、第1 項第1 款規定，裁處勒令歇業。
二、抗告意旨略以：抗告人於上開時、地經警查獲之贓車均係以
    行情價格向陳一龍買受，且備有齊全證件，並通過監理單位
    檢驗而辦理過戶，抗告人對該等車輛為贓車一情毫無所悉；
    況且，檢警查獲陳一龍後，經委託專業單位鑑定，方得知該
    等車輛之引擎號碼均遭加工變造，抗告人並無此等專業鑑定
    能力，無從得知扣案車輛為來歷不明之物品。原審未查，逕
    裁定抗告人勒令歇業，確有不當，爰請求撤銷原裁定，改諭
    知抗告人不罰等語。
三、按法院受理違反社會秩序法案件，除該法有規定者外，準用
    刑事訴訟法之規定，社會秩序維護法第92條定有明文。而抗
    告法院認為抗告有理由者，應以裁定將原裁定撤銷，於有必
    要時，並自為裁定，刑事訴訟法第413 條定有明文。又刑事
    訴訟法第154 條第2 項規定: 犯罪事實應依證據認定之，無
    證據不得推定其犯罪事實。
四、按當舖、各種加工、寄存、買賣、修配業，發現來歷不明之
    物品，不迅即報告警察機關者，處新臺幣（下同）3 萬元以
    下罰鍰，社會秩序維護法第76條第1 項第1 款定有明文。依
    此，本條處罰要件係以行為人主觀上明知所收受者之物品來
    歷不明，客觀上有不迅即報告警察機關之行為，始足當之。
    經查，抗告人於警詢中辯稱其僅為奇億汽車之登記負責人，
    所有業務均由同居人吳進發負責，吳進發因為信用不好，所
    以才出名擔任負責人一情，與吳進發於警詢中證稱：我是奇
    億汽車行的實際負責人，只有我1 人單獨經營，扣案之8 部
    贓車都是我向陳一龍購買的，抗告人對買賣車輛的事都不知
    情等語相符。另證人即本件出賣人陳一龍於警詢中亦證稱吳
    進發始為奇億汽車之實際負責人，其共竊取8 部贓車，經以
    借屍還魂手法改造後，均將之駛至奇億汽車賣給吳進發，不
    知道對劉妙華是否知情。而陳一龍與抗告人並無特殊情誼，
    且陳一龍於2 次警詢中，皆係自動帶同警方前往案發地點查
    證，並自白供出犯行，有陳一龍之警詢筆錄2 份可參，則陳
    一龍既已認罪，自無迴護抗告人之必要，其證述買賣過程僅
    接觸吳進發，與抗告人無關等語之可信度極高。再者，證人
    即經警查獲購買車牌號碼C5-5722 號贓車之周聖峰於警詢中
    也證稱該部贓車係向吳進發購得，吳進發於案發後，曾告知
    願意賠償另部自小客車。由此亦可佐證，奇億汽車行之所有
    業務確係由吳進發經手，抗告人並未參與。況且，遭警查扣
    之8 部車輛，乃由金屬工業研究發展中心以化學腐蝕法（氯
    化銅溶劑）檢測，始重現被磨滅之字跡，此有該發展中心金
    相實驗室委託試驗報告表1 份在卷可考。惟依移送資料所示
    ，抗告人僅高職畢業之教育程度，毫無任何機械或汽車修理
    之相關經歷，抗告人是否能夠清楚知悉陳一龍所販售之車輛
    均為遭變造引擎號碼之贓車，存有合理之懷疑空間，無從僅
    以其為奇億汽車之實際負責人，遽認抗告人明知所收受之車
    輛均為來歷不明之贓車，而有不迅即報告警察機關之故意。
五、綜上所述，本件移送機關所提事證，不能證明抗告人有移送
    意旨所認之行為，自不得逕依社會秩序維護法第76條第1 項
    第1 款之規定對之處罰。原審疏未斟酌於此，並據以裁罰抗
    告人勒令歇業，容有未洽，是本件抗告人之抗告為有理由，
    自應由本院將原裁定撤銷，逕為不罰之諭知。
六、依社會秩序維護法第58條、第45條第2 項、第92條，刑事訴
    訟法第413 條，裁定如主文。
中    華    民    國    98    年    7     月    9     日
                  刑事第五庭    審判長法  官  侯廷昌
                                      法  官  王紹銘
                                      法  官  曾鴻文
以上正本證明與原本無異。
不得再抗告。
                                      書記官  顏錦清
中    華    民    國    98    年    7     月    9     日


司法院資訊處製作；財團法人民間司法改革基金會備份。
